臺灣臺南地方法院刑事判決　　　　　　 100年度重訴字第19號
公　訴　人　臺灣臺南地方法院檢察署檢察官
被　　　告　劉大暐
選任辯護人　黃俊達律師
　　　　　　賴鴻鳴律師
　　　　　　蘇文斌律師
上列被告因違反槍砲彈藥刀械管制條例案件，經檢察官提起公訴
（100年度偵字第9046號），本院判決如下：
    主  文
劉大暐犯非法製造空氣槍罪，處有期徒刑壹年陸月，併科罰金新
臺幣萬元，罰金如易服勞役，以新臺幣壹仟元折算壹日。緩刑
年，並應於本判決確定之日起陸月內向公庫支付新臺幣伍萬元
。扣案之空氣槍壹支（槍枝管制編號：0000000000號）及瓦斯鋼
瓶肆瓶均沒收之。
    事  實
一、劉大暐於民國97、98年間，在露天拍賣網站上，以Ｚ0000000
    00之帳號向真實身分年籍不詳之成年人，以新臺幣（下同）
    1萬多元之價格，購得內置彈簧且不具殺傷力之C-3000型空
    氣槍1枝及瓦斯鋼瓶4瓶。詎劉大暐於購得上開物品後，隨即
    在其位於臺南市下營區紅毛厝76號之5住處內，以將塑膠BB
    彈填充入上開空氣槍之方式試射紙箱，因覺得該空氣槍威力
    不夠，明知具殺傷力之空氣槍為槍砲彈藥刀械管制條例第4
    條第1項第1款所列管之管制物品，非經主管機關許可，禁止
    製造、持有，竟基於製造具殺傷力之空氣槍之犯意，於某不
    詳地點之五金行購得較該空氣槍原裝彈簧更粗之彈簧後，以
    十字起子拆解，並將所購入之彈簧裁剪適當長度後更換至該
    空氣槍內之方式，製造完成具有可發射金屬彈丸，具有殺傷
    力之空氣槍1枝（槍枝管制編號：0000000000號，下稱系爭
    空氣槍），並未經許可持有之。嗣經員警於執行網路巡邏勤
    務時，發現上開帳號於前開露天拍賣網站疑似購買改造槍械
    專用零件，遂於100年6月2日下午5點6分許，持本院核發之
    搜索票前往上開劉大暐住所執行搜索，當場於該住處3樓房
    間天花板夾層中扣得系爭空氣槍1支及瓦斯鋼瓶4瓶，始查獲
    上情。
二、案經臺中市政府警察局移送臺灣臺南地方法院檢察署檢察官
    偵查起訴。
    理  由
甲、程序方面：
一、本件以下所引用具傳聞證據性質之供述證據，因本件被告劉
    大暐及其辯護人、檢察官等人於本院準備程序進行時，均未
    爭執前開陳述之證據能力，且迄至本案言詞辯論終結前亦均
    未聲明異議，應視為已同意援引作為證據，又本院審酌前開
    證據作成時之情況及證據取得過程等節，並無非出於任意性
    、不正取供或其他違法不當情事，且客觀上亦無顯不可信之
    情況，堪認為適當，是依刑事訴訟法第159條之5規定，均有
    證據能力。
二、系爭空氣槍1支及瓦斯鋼瓶4瓶等扣案物，與卷附扣押物品目
    錄表等書證，均非屬供述證據，而卷附之照片則係以機械之
    方式所留存之現場影像，亦非供述證據，皆無傳聞法則之適
    用，復均無違反法定程序取得之情形，依刑事訴訟法第158
    條之4規定之反面解釋，均應有證據能力。
乙、實體方面：
一、上開犯罪事實，業據被告於本院審理時坦承不諱，核與證人
    即被告配偶方佩婷於警詢時證述之情節相符，並有臺中市政
    府警察局槍枝初步檢視報告表1份、臺中市政府警察局氣體
    動力式槍枝（空氣槍）動能初篩報告表1份、初步測試照片5
    張附卷足佐，復有系爭空氣槍1支及瓦斯鋼瓶4瓶扣案可稽。
    又系爭空氣槍1支，經送內政部警政署刑事警察局以檢視法
    、性能檢驗法及動能測試法鑑驗結果，認係氣體動力式槍枝
    ，以小型高壓氣體鋼瓶內氣體為發射動力，經以金屬彈丸測
    試3次，其中彈丸（直徑6.0mm、重量0.88g）最大發射速度
    為172公尺/秒，計算其動能為13焦耳，換算其單位面積動能
    為45焦耳/平方公分，而槍砲彈藥刀械管制條例規定所謂之
    殺傷力，係以在最具威力之適當距離，以彈丸可穿入人體皮
    肉層之動能為準（司法院81年6月11日秘臺廳(二)字第06985
    號函參照），至殺傷力相關數據依日本科學警察之研究結果
    ，彈丸單位面積動能達20焦耳/平方公分，則足以穿入人體
    皮肉層；刑事警察局對活豬做射擊測試結果，彈丸單位面積
    動能達24焦耳/平方公分，則足以穿入豬隻皮肉層等情，有
    該刑事警察局100年6月21日刑鑑字第1000076532號鑑定書1
    份在卷可憑，堪認系爭空氣槍具有殺傷力甚明。綜上，本件
    事證明確，被告犯行洵堪認定，應予依法論科。
二、按行為後法律有變更者，適用行為時之法律，但行為後之法
    律有利於行為人者，適用最有利於行為人之法律，刑法第2
    條第1項定有明文。又比較適用最有利於行為人之法律時，
    應就罪刑有關之共犯、未遂犯、想像競合犯、牽連犯、連續
    犯、結合犯、以及累犯加重、自首減輕暨其他法定加減原因
    （如身分加減）與加減例等一切情形，綜其全部罪刑之結果
    而為比較，再適用有利於行為人之法律處斷，且應就全部罪
    刑之結果而為比較，不能割裂而分別適用有利益之條文（最
    高法院95年5月23日95年度第8次刑庭會議決議、97年度臺上
    字第2545號判決可資參照）。查被告行為後，槍砲彈藥刀械
    管制條例第8條業於100年1月5日修正公布，並於同年月7日
    生效施行，而該條文經修正後，除增列第6項「犯第1項、第
    2項或第4項有關空氣槍之罪，其情節輕微者，得減輕其刑。
    」之規定外，其餘條文內容均未變更，是比較新舊法結果，
    修正後規定就有關空氣槍之罪既有得減輕其刑之規定，自以
    修正後即現行之規定較有利於被告。
三、按所謂製造包括創製、改造、組合、混合、化合等行為在內
    ，已損壞之零件加以修理亦屬製造，改造行為亦屬製造行為
    之一種（最高法院86年度臺上字第7558號、98年度臺上字第
    2857號判決意旨參照）。查本件被告更換系爭空氣槍之彈簧
    以增強其發射彈丸之動能威力之行為，既係改造空氣槍之行
    為，揆諸前揭判決意旨，即屬製造行為無訛。是核被告所為
    ，係犯現行槍砲彈藥刀械管制條例第8條第1項之非法製造空
    氣槍罪。被告製造後持有空氣槍之低度行為，應為製造之高
    度行為所吸收，不另論罪。另被告改造系爭空氣槍之動機係
    因好奇心驅使，雖欲用以射擊鳥類，然迄今僅止於家中試射
    紙箱等情，業據被告於警詢、偵查及本院審理中均供承在卷
    ，復無證據證明被告有為其他犯罪意圖，對於社會後續潛在
    之危險較低，與一般擁槍自重者不同，惡性程度相對輕微，
    且空氣槍之殺傷力相較於其他槍械為低，堪認本件被告犯罪
    情節尚屬輕微，應依槍砲彈藥刀械管制條例第8條第6項之規
    定減輕其刑。再觀以被告改造系爭空氣槍之過程，僅係單純
    以購入之彈簧裁剪適當長度裝入系爭空氣槍，並非精心擘劃
    需具高度專業改造槍枝知識之行為，其所改造之數量亦僅1
    支，並非大量改造，參以被告亦未持系爭空氣槍更犯他罪，
    並未造成任何公眾或他人之現實惡害，犯罪情節尚屬輕微，
    縱依槍砲彈藥刀械管制條例第8條第6項減輕其刑，仍論處本
    罪減輕刑度後之法定最低刑度2年6月以上有期徒刑，實猶嫌
    過重，是其犯罪情狀相較於法定之重刑，在客觀上足以引起
    一般人之同情，情節尚堪憫恕，爰依刑法第59條之規定，酌
    減其刑，並依刑法第70條之規定遞減之（參照最高法院100
    年度臺上字第210、578、1801號判決意旨，依修正後槍砲彈
    藥刀械管制條例第8條第6項規定予以減輕其刑後，仍得適用
    刑法第59條酌予遞減其刑）。爰審酌被告製造、持有具有殺
    傷力之系爭空氣槍，對於社會秩序具有潛在之危險性，惟念
    被告犯後坦承犯行，尚有悔悟之心，及其智識程度、生活狀
    況等一切情況，量處如主文所示之刑，並就罰金部分諭知易
    服勞役之折算標準，以資懲儆。又被告無前科紀錄，有臺灣
    高等法院被告前案紀錄表1份在卷可憑，茲念其因一時失慮
    而觸法，犯後坦承犯行，已有悔意，經此偵審及科刑教訓，
    應知所警惕，信無再犯之虞，本院因認所宣告之刑以暫不執
    行為適當，惟為督促被告自此謹慎言行，認應附加一定條件
    為宜，爰依刑法第74條第1項第1款、第2項第4款之規定，併
    予諭知緩刑3年，並應於本判決確定之日起6月內向公庫支付
    5 萬元，以啟自新。
四、扣案具有殺傷力之系爭空氣槍1支（槍枝管制編號：0000000
    000號）為違禁物，應依刑法第38條第1項第1款規定宣告沒
    收；至扣案之瓦斯鋼瓶4瓶，均為被告所有，且均係供系爭
    空氣槍使用之物，業據被告供承在卷（見本院卷第32頁背面
    ），爰併依刑法第38條第1項第2款規定，均宣告沒收之。
據上論斷，應依刑事訴訟法第299條第1項前段，槍砲彈藥刀械管
制條例第8條第1項、第6項，刑法第2條第1項但書、第11條前段
、第59條、第42條第3項、第74條第1項第1款、第2項第4款、第3
8條第1項第1款、第2款，判決如主文。
本案經檢察官莊玲如到庭執行職務                   。
中    華    民    國   100    年    11    月    16    日
                  刑事第四庭    審判長法  官  林逸梅
                                      法  官  鄭文祺
                                      法  官  莊政達
以上正本證明與原本無異。
如不服本判決應於收受本判後10日內向本院提出上訴書狀，並應
敘述具體理由。其未敘述上訴理由者，應於上訴期間屆滿後20日
內向本院補提理由書狀（均須按他造當事人之人數附繕本）「切
勿逕送上級法院」。
                                      書記官  吳昕韋
中    華    民    國   100    年    11    月    18    日
附錄本案論罪科刑法條：
槍砲彈藥刀械管制條例第8條
未經許可，製造、販賣或運輸鋼筆槍、瓦斯槍、麻醉槍、獵槍、
空氣槍或第 4 條第 1 項第 1 款所定其他可發射金屬或子彈具
有殺傷力之各式槍砲者，處無期徒刑或 5 年以上有期徒刑，併
科新臺幣 1 千萬元以下罰金。
未經許可，轉讓、出租或出借前項所列槍枝者，處 5 年以上有
期徒刑，併科新臺幣 1 千萬元以下罰金。
意圖供自己或他人犯罪之用，而犯前二項之罪者，處無期徒刑或
7 年以上有期徒刑，併科新臺幣 1 千萬元以下罰金。
未經許可，持有、寄藏或意圖販賣而陳列第 1 項所列槍枝者，
處 3 年以上 10 年以下有期徒刑，併科新臺幣 7 百萬元以下罰
金。
第 1 項至第 3 項之未遂犯罰之。
犯第 1 項、第 2 項或第 4 項有關空氣槍之罪，其情節輕微者
，得減輕其刑。